【裁判字號】    98,重上,52
【裁判日期】    981104
【裁判案由】    履行契約等
【裁判全文】
臺灣高等法院臺中分院民事判決          98年度重上字第52號
上  訴  人  乙○○
訴訟代理人  林開福律師
被 上 訴人  戊○○
            丁○○
            丙○○
            甲○○○
            壬○○
            辛○○
            癸○○
            子○○
兼上列八人共同
訴訟代理人  己○○
上  訴  人  庚○○
訴訟代理人  丑○○律師
複 代 理人  莊崇意律師
上列當事人間履行契約等事件，上訴人對於中華民國97年1月9日
臺灣臺中地方法院96年度訴字第2745號第一審判決提起上訴，本
院於民國98年10月21日言詞辯論終結，玆判決如下：
    主  文
上訴人乙○○之上訴及追加之訴均駁回。
上訴人庚○○之上訴駁回。
第二審訴訟費用由上訴人庚○○、乙○○各自負擔。追加之訴之
訴訟費用由上訴人乙○○負擔。
    事實及理由
一、按請求之基礎事實同一者，縱於訴狀送達後，原告仍得將原
    訴變更或追加他訴，無須得被告同意。此觀民事訴訟法第四
    百四十六條第一項、第二百五十五條第一項第二款規定自明
    。所謂請求之基礎事實同一，係指變更或追加之訴與原訴之
    主要爭點有其共同性，各請求利益之主張在社會生活上可認
    為同一或關連，而就原請求之訴訟及證據資料，在相當程度
    範圍內具有同一性或一體性，得期待於後請求之審理予以利
    用，俾先後兩請求在同一程序得加以解決，避免重複審理，
    進而為統一解決紛爭者，即屬之。本件上訴人乙○○（下稱
    乙○○）起訴主張其於民國（下同）65年間向對造上訴人庚
    ○○（下稱庚○○）購買坐落台中縣神岡鄉○○段244地號
    （下稱系爭244號土地），如原判決附圖（下稱附圖）所示
    編號000-0000土地（面積249.70平方公尺，下稱系爭土地）
    ，惟庚○○與系爭244號土地其餘共有人即被上訴人，拒不
    辦理土地分割與所有權移轉登記，爰依買賣契約之法律關係
    提起本訴。乙○○於本院審理中以兩造於98年5月12日簽立
    和解書，庚○○及被上訴人全體同意辦理土地分割，將系爭
    土地所有權移轉登記予乙○○，乃追加依和解契約之法律關
    係，提起詳如後述追加之訴部分之先位聲明、備位聲明。核
    其訴訟標的之法律關係及訴之聲明雖相異，惟主要爭點均係
    買賣系爭土地所生糾紛，請求庚○○及被上訴人辦理土地分
    割與所有權移轉登記之利益亦屬同一，先後兩請求主要爭點
    有共同性，請求基礎又有關連性、同一性，且證據資料之利
    用上亦有一體性，依訴訟經濟原則，自宜利用同一訴訟程序
    審理，藉以一次解決本件之紛爭，應准乙○○提起追加之訴
    ，合先敘明。
二、乙○○主張：(一)原訴部分：其於65年6月23日與庚○○、訴
    外人徐澤煌簽訂買賣契約（下稱系爭買賣契約），約定其向
    庚○○購買系爭土地，及向徐澤煌購買坐落同段232地號如
    附圖所示編號000-0000、000-0000土地（此部分已由徐澤煌
    之繼承人徐智欲、徐年山履行完畢）。因系爭244號土地之
    地目為「田」，礙於締約當時農業發展條例限制農地細分或
    移轉為共有，乃於契約第(四)項約定嗣解除限制時，乙○○請
    求履行所有權移轉登記，庚○○不得拒絕。系爭244號土地
    ，於56年由庚○○、被上訴人己○○、戊○○、丁○○、丙
    ○○及訴外人陳蔡雪等6人共有（應有部分各1/6），89年陳
    蔡雪去世後，由其全體繼承人繼承，現共有人為庚○○（應
    有部分變更為8/42）、被上訴人己○○、戊○○、丁○○、
    丙○○、甲○○○、壬○○、辛○○、癸○○及子○○等人
    （自己○○以下合稱己○○等9人），農業發展條例已於89
    年間解除移轉登記之限制，且其他共有人已事前同意庚○○
    處分系爭土地特定部分，爰依系爭買賣契約之法律關係，先
    位聲明求為命：庚○○及己○○等9人應將系爭244號土地上
    之系爭土地分割予庚○○單獨所有，再由庚○○將系爭土地
    之所有權移轉登記與乙○○之判決。若認庚○○出售系爭土
    地未得其他土地共有人之同意，對於其他共有人不生效力，
    庚○○對於系爭244號土地之應有部分為8/42相當於1079平
    方公尺，而系爭土地面積為249.70平方公尺，相當於庚○○
    應有部分2314/10000，其得請求庚○○使其取得相當之應有
    部分，與其他共有人繼續共有關係，爰以第一備位聲明求為
    命：庚○○應將系爭244號土地應有部分8/42中之2314/1000
    0移轉登記與乙○○之判決。若系爭土地因其他共有人行使
    優先購買權，致全部給付不能，顯可歸責於庚○○所致，乙
    ○○受有無法取得系爭土地之損害：系爭土地經鑑定價值為
    新台幣（下同）88萬1032元。乙○○前已支出18萬元擴建農
    路費用。乙○○另有同段229、229-1、229-2、229-4地號共
    4筆農地，若取得系爭土地所有權，土地合併利用價格為295
    3萬3800元；若無法取得系爭土地所有權，前述4筆土地合併
    利用之價格為1927萬6928元，喪失1025萬6872元之利益。以
    上共損失1131萬7904元。爰依民法第二百二十六條規定，第
    二備位聲明求為命：庚○○應給付乙○○1131萬7904元，及
    自於原審97年6月4日提出追加第二備位聲明書狀繕本送達翌
    日起，按年利率5%計算利息之判決（原審判決駁回乙○○前
    述先位及第一備位之訴，於第二備位之訴判命庚○○給付乙
    ○○88萬1032元本息，駁回乙○○其餘請求。乙○○、庚○
    ○各就其敗訴部分聲明不服）。(二)追加之訴部分：本件審理
    中98年5月12日，庚○○之訴訟代理人、己○○、戊○○3人
    前來乙○○之訴訟代理人之事務所，己○○當場表示係丁○
    ○、丙○○、甲○○○、壬○○、辛○○、癸○○及子○○
    等7人（下合稱丁○○等7人）之代理人，兩造經協商，達成
    和解，簽立和解書（下稱系爭和解書），庚○○及己○○等
    9人全體同意將系爭244號土地上之系爭土地分割，並移轉系
    爭土地所有權與乙○○等情，爰依和解契約之法律關係，先
    位聲明求為命：庚○○及己○○等9人應將系爭244號土地上
    之系爭土地分割，並將系爭土地所有權移轉登記與乙○○之
    判決。若認系爭和解書對丁○○等7人不生效力，依最高法
    院55年度台上字第3267號判例意旨，乙○○仍得請求庚○○
    、己○○、戊○○3人履行契約，即其3人應使乙○○取得其
    3人各對244地號土地應有部分8/42（即80000/420000）其中
    6171/420000等情，備位聲明求為命：庚○○、己○○、戊
    ○○應各將系爭244號土地之所有權應有部分8/42其中6171/
    420000移轉登記與乙○○之判決。
三、庚○○則以：(一)原訴部分：系爭買賣契約係就共有土地之特
    定部分為買賣，而未經其他共有人之同意，依最高法院40年
    台上字第1479號判例意旨及民法第二百四十六條第一項規定
    ，以給付不能之標的為買賣，契約當然無效。乙○○自不能
    依無效之契約請求辦理所有權移轉登記。縱認系爭買賣契約
    有效，該契約第(四)項約定於農業發展條例限制細分及移轉為
    共有之條件解除後，乙○○始有權請求履行登記，然農業發
    展條例第十六條關於農地細分之限制尚未解除，條件尚未成
    就，乙○○尚不得請求移轉登記。乙○○先位之訴無理由。
    系爭244號土地其他共有人戊○○、己○○、丁○○、丙○
    ○等4人已於獲悉系爭買賣契約後法定期間內主張優先承買
    權，乙○○第一備位聲明，亦應駁回。本件無法辦理移轉登
    記係因法律限制，此為兩造訂立契約時乙○○所明知，且系
    爭土地早已交付乙○○使用，僅未移轉所有權，乙○○已現
    實使用土地，無何經濟上損害，乙○○無權請求損害賠償，
    其第二備位聲明亦無理由。(二)追加之訴之部分：系爭和解書
    僅己○○、戊○○簽名，庚○○及訴訟代理人、丁○○等7
    人均未簽名，否認兩造已成立和解。乙○○將訴訟外兩造部
    分當事人無心閒聊及書寫之「粗胚」（即初步協議）文件誤
    為成立和解契約，請求庚○○與己○○等9人履約，先位聲
    明顯屬無據。其備位聲明請求庚○○、己○○、戊○○履約
    ，亦無理由等語，資為抗辯。
    己○○等9人則以：(一)原訴部分：庚○○處分系爭土地時，
    未經其他共有人全體之同意，且在系爭買賣契約上無其他共
    有人之簽章，該處分行為對己○○等9人不生效力，乙○○
    先位聲明顯無理由。被上訴人戊○○、己○○、丁○○、丙
    ○○等4人為系爭244號土地之共有人，對庚○○出售應有部
    分，依法有優先承購權，且已以神岡郵局第64號存證信函為
    優先承購之意思表示，乙○○第一備位聲明，亦應駁回。
    (二)追加之訴部分：己○○僅係其餘被上訴人之訴訟代理人，
    並無於訴訟外代理和解之權限。98年5月12日被上訴人中僅
    戊○○、己○○2人，與乙○○之訴訟代理人、庚○○之訴
    訟代理人初步協商，丁○○等7人未授權己○○與乙○○和
    解。乙○○提出僅由己○○、戊○○2人簽名之「粗胚」（
    即初步協議）文件，主張兩造全體已達成和解，實無理由，
    其追加之訴先位、備位聲明均應駁回等語，資為抗辯。
四、乙○○主張其於65年6月23日與庚○○、訴外人徐澤煌簽訂
    系爭買賣契約，約定其向庚○○購買系爭土地，及向徐澤煌
    購買坐落同段232地號如附圖所示編號000-0000、000-0000
    土地（此部分已由徐澤煌之繼承人徐智欲、徐年山履行完畢
    ）。因系爭244號土地之地目為「田」，礙於締約當時農業
    發展條例限制農地細分或移轉為共有，乃於契約第(四)項約定
    嗣解除限制時，乙○○請求履行所有權移轉登記，庚○○不
    得拒絕。系爭244號土地，於56年由庚○○、被上訴人己○
    ○、戊○○、丁○○、丙○○及訴外人陳蔡雪等6人共有（
    應有部分各1/6），89年陳蔡雪去世後，由其全體繼承人繼
    承，現共有人為庚○○（應有部分變更為8/42）、被上訴人
    己○○、戊○○、丁○○、丙○○、甲○○○、壬○○、辛
    ○○、癸○○及子○○。庚○○已將系爭土地交付乙○○使
    用，惟未辦理所有權移轉登記等事實，為對造所不爭執，且
    有土地登記謄本及異動索引、買賣契約書影本在卷可稽（見
    原審卷22至29頁），自堪信為真實。
五、按訴之客觀預備合併，必有先位、後位不同之聲明，當事人
    就此數項請求定有順序，預慮先順序之請求無理由時，即要
    求就後順序之請求加以裁判，法院審理應受此先後位順序之
    拘束。本院自應先就乙○○原訴先位聲明及追加之訴先位聲
    明審究，玆分述如下：
  (一)原訴先位聲明部分：
    乙○○主張其與庚○○就系爭土地訂立買賣契約時，當時土
    地共有人戊○○、己○○、丁○○、丙○○及已故陳蔡雪均
    表示同意，且系爭土地自訂約後由其占有舖路通行使用，如
    戊○○、己○○、丁○○、丙○○及已故陳蔡雪未同意出售
    ，其何能使用迄今云云。惟為庚○○及被上訴人所否認。查
    ，系爭土地現為道路，供兩造通行出入之用，經原審勘驗明
    確，有勘驗筆錄及現場照片在卷可稽（見原審卷113至123頁
    ），系爭土地應非乙○○所專用，而系爭244號其餘土地共
    有人同意乙○○占有通行使用系爭土地，尚無從證明其等均
    同意庚○○出售系爭土地之事實。乙○○於本院以98年5月
    12日和解時，被上訴人戊○○曾稱：其母陳蔡雪生前要乙○
    ○把路做大一點；「這條路的名義是乙○○的，在庄都知道
    是乙○○的」等語，提出錄音光碟為證（見本院卷109、126
    頁），主張陳蔡雪生前知情且同意系爭買賣契約，且庚○○
    為長兄、陳蔡雪為庚○○、戊○○、己○○、丁○○、丙○
    ○之母，其2人應為全體共有人之家長，依最高法院18年上
    字第196號判例意旨，一共有人若係他共有人之家長，事實
    上確係以家長資格代表共有人全體所為之法律行為，不能概
    謂為無效等語。惟由戊○○上開說法，僅能認陳蔡雪生前已
    知乙○○占有使用系爭土地，及戊○○主觀認為在地人都知
    道該道路係乙○○所鋪設；且庚○○、戊○○、己○○、丁
    ○○分別為27、29、32、41年生，65年間均已成年，戶籍不
    同，有戶籍謄本在卷可證（見原審卷54至56頁），並無從認
    定庚○○及陳蔡雪為戊○○等之家長，自無其2人以家長資
    格代表共有人全體出售或同意出售系爭土地之情形，乙○○
    上開主張，並無依據，自不可取。按共有人固得自由讓與其
    應有部分，惟讓與應有部分時，受讓人仍按其應有部分與他
    共有人繼續共有關係，若將共有特定之一部分讓與他人，使
    受讓人就該一部分取得單獨所有權，則非民法第八百十九條
    第一項所謂應有部分之處分，而為同條第二項所謂共有物之
    處分，其讓與非得共有人全體之同意，不生效力（最高法院
    40年台上字第1479號判例參照）。系爭244號土地共有人，
    由庚○○與乙○○簽訂系爭買賣契約，將系爭244號土地出
    賣特定部分予乙○○，其餘共有人並未同意，則系爭買賣契
    約對系爭244號土地其餘共有人即不生效力。己○○等9人抗
    辯系爭買賣契約對其等不生效力，堪以採取。從而，乙○○
    依系爭買賣契約之法律關係，請求庚○○及己○○等9人履
    約，先位聲明請求庚○○及己○○等9人將系爭244號土地上
    之系爭土地分割予庚○○單獨所有，再由庚○○將系爭土地
    之所有權移轉登記與乙○○，為無理由，應予駁回。
  (二)追加之訴先位聲明部分：
    乙○○主張兩造於98年5月12日達成和解，提出系爭和解書
    、和解過程錄音光碟為證（見本院卷83、109頁），惟為庚
    ○○及己○○等9人所否認。查，98年5月12日庚○○之訴訟
    代理人丑○○律師及被上訴人己○○、戊○○至乙○○之前
    訴訟代理人董怡君律師（於98年9月28日終止委任）之事務
    所進行協商，當場書立系爭和解書（見本院卷83頁），該和
    解書立協議書人固記載兩造之姓名，惟當日在場僅丑○○律
    師、戊○○、己○○及董怡君律師在場洽談和解事宜，其餘
    被上訴人並未到場洽談，和解書亦未記載戊○○或己○○為
    其餘被上訴人之代理人，和解書僅由戊○○、己○○簽名，
    其餘被上訴人並未簽名，亦未出具委任書委任戊○○或己○
    ○為代理人，自無從認戊○○、己○○代理其餘被上訴人，
    與乙○○簽訂系爭和解契約。而己○○於98年5月18日經其
    餘被上訴人委任為訴訟代理人，當庭表示，如要和解，如附
    圖之道路要調整重新繪製測量圖等語（見本院卷86頁），顯
    見兩造並未達成和解。又和解書係於98年5月12日簽立，己
    ○○尚未受其餘被上訴人委任為訴訟代理人，己○○至98年
    5月18日始受委任為其餘被上訴人之訴訟代理人，亦即簽立
    系爭和解書後，再由其餘被上訴人委任己○○為本事件之訴
    訟代理人，就本事件為一切訴訟行為。足認簽立系爭和解書
    時，其餘被上訴人並無表示以代理權授與戊○○或己○○情
    形，亦無證據顯示其餘被上訴人知戊○○或己○○表示為其
    代理人簽立系爭和解書，而不為反對之表示之事實，自無表
    見代理之適用。乙○○主張丁○○等7人知己○○表示為其
    等之代理人，簽立系爭和解契約，而不為反對之表示，對乙
    ○○應負授權人之責任云云，不足採取。
六、本院既認乙○○先位聲明均無理由，即應就原訴及追加之訴
    之備位聲明為裁判。玆分述如下：
  (一)原訴第一備位聲明部分：
    乙○○以若認庚○○出售系爭土地未得其他土地共有人之同
    意，對於其他共有人不生效力，庚○○對於系爭244號土地
    之應有部分為8/42相當於1079平方公尺，而系爭土地面積為
    249.70平方公尺，相當於庚○○應有部分2314/10000，其得
    請求庚○○使其取得相當之應有部分，與其他共有人繼續共
    有關係，庚○○應將系爭244號土地應有部分8/42中之2314/
    10000移轉登記與乙○○等語。惟本件被上訴人戊○○、己
    ○○、丁○○、丙○○等4人為系爭244號土地之共有人，於
    96年10月17日收受乙○○起訴狀繕本，得知乙○○依買賣契
    約對庚○○請求移轉登記應有部分後，即於96年10月24日以
    神岡郵局第64號存證信函對出賣人即庚○○，及買受人即乙
    ○○表明願依同一價格優先承購之意思表示，庚○○與乙○
    ○於96年10月25日收受，有存證信函及收件回執在卷可稽（
    見原審卷71至73頁）。按土地法第三十四條之一第四項規定
    共有人出賣其應有部分時，他共有人得以同一價格共同或單
    獨優先承購，及賦予他共有人優先承購權，除出賣人之應有
    部分已為移轉外，倘他共有人已主張優先承購權，原出賣之
    共有人及承買人即屬不得拒絕（最高法院83年度台上字第15
    29號判決照）。被上訴人戊○○、己○○、丁○○、丙○○
    等共有人已主張優先承買權，庚○○與乙○○均不得拒絕。
    是乙○○依買賣契約，請求庚○○移轉系爭244號土地應有
    部分，因被上訴人戊○○、己○○、丁○○、丙○○等共有
    人行使優先承買權，而給付不能。是乙○○第一備位聲明訴
    請庚○○應將其對於系爭244號土地應有部分8/42中之2314/
    10000移轉登記與乙○○，於法無據。又，共有人主張優先
    承買權，本屬共有人之法定權利，且本件被上訴人戊○○、
    己○○、丁○○、丙○○等共有人，於收受乙○○起訴狀，
    始知乙○○依買賣契約對庚○○請求移轉登記應有部分，而
    認已受行使優先承買權與否之催告，隨即主張行使優先承買
    權，客觀上難認其權利行使有權利濫用之情事，乙○○主張
    被上訴人戊○○、己○○、丁○○、丙○○等共有人行使優
    先承買權屬權利濫用，自無可採。至乙○○以土地法第三十
    四條之一執行要點第十項第二款規定，系爭244號土地之共
    有人，於知悉乙○○購買系爭244號土地應有部分，未於十
    日內表示優先承買，應視為放棄云云。惟並無證據證明乙○
    ○或庚○○曾通知系爭244號土地共有人，買受系爭244號土
    地應有部分，而其餘共有人未於10日內表示優先承買之事實
    ，自難認被上訴人戊○○、己○○、丁○○、丙○○已放棄
    優先承買權，乙○○該項主張，亦不可取。
  (二)原訴第二備位聲明部分：
  (1)按民法第二百四十六條之給付不能，係指自始客觀不能而言
    。共有人中之一人，未經其他共有人之同意，與他人訂立之
    債權契約，並非以自始客觀不能之給付為契約之標的，難謂
    其契約無效（最高法院84年度台上字第1308號判決參照）。
    共有人將共有物讓與他人，固為共有物之處分，非得共有人
    全體之同意，對於其他共有人不生效力，但為讓與之共有人
    與受讓人間之債權契約行為並不當然歸於無效（最高法院84
    年度台上字第2200號判決參照）。庚○○抗辯系爭買賣契約
    係就共有土地之特定部分為買賣，未經其他共有人之同意，
    係以給付不能之標的為買賣，契約當然無效等語，自不足取
    。又以不能之給付為契約之標的，如其不能情形可以除去，
    而當事人訂約時並預期於不能之情形除去後為給付者，依民
    法第二百四十六條第一項但書規定，應認其契約仍為有效。
    查，系爭土地地目為「田」，買賣當時雖受農業發展條例限
    制細分及移轉為共有，惟系爭買賣契約第(四)項約定於開放解
    除限制時，乙○○請求履行登記，出賣人（即庚○○）不得
    拒絕等語（見原審卷29頁），其契約中明文約定於不能之情
    形除去後為給付，應認系爭買賣契約為有效。庚○○抗辯系
    爭買賣契約自始無效云云，並不可採。
  (2)按物之出賣人，負交付其物於買受人，並使其取得該物所有
    權之義務。出賣人應擔保第三人就買賣之標的物，對於買受
    人不得主張任何權利。出賣人不履行第三百四十八條至三百
    五十一條所定之義務者，買受人得依關於債務不履行之規定
    ，行使其權利。民法第三百四十八條、三百四十九條、第三
    百五十三條分別定有明文。出賣人有使買受人取得所有權或
    其他權利之義務，不但負有應擔保其移轉之權利，不因其他
    權利之存在而受限制之瑕疵擔保責任，並負有做成此結果及
    排除其障礙之義務。縱若出賣人非因過失致不能履行，或不
    知其事，仍須依民法第二百二十六條規定對買受人負債務不
    履行的損害賠償責任。查，庚○○將系爭土地出售予乙○○
    ，本應使乙○○取得系爭土地之所有權，並應擔保其所有權
    之移轉，不因其他共有人主張優先購買權而受有影響，惟系
    爭土地先因共有人不同意庚○○處分出售予乙○○，於乙○
    ○請求庚○○移轉應有部分時，其他共有人又主張優先購買
    權，致乙○○無法取得系爭土地之所有權或其應有部分，顯
    可歸責於庚○○之事由，致給付不能，對乙○○自應負債務
    不履行損害賠償之責任。再按損害賠償，除法律另有規定或
    契約另有訂定外，應以填補債權人所受損害及所失利益為限
    ，民法第二百十六條第一項定有明文。本件庚○○負有使乙
    ○○取得系爭土地（249.70平方公尺，約相當於75.53坪）
    之義務，而系爭土地（249.70平方公尺）經鑑價為88萬1032
    元，有鑑定報告在卷可稽（證物外放），是乙○○主張因庚
    ○○未依約使其取得系爭土地所有權，致其受有88萬1032元
    之損害，應予賠償，於法有據。又乙○○稱：其因在系爭土
    地擴建農路支出18萬元，庚○○亦應賠償云云，惟庚○○未
    為履行之義務，為使乙○○取得系爭土地之所有權，乙○○
    是否於系爭土地舖設農路本非庚○○所得置喙，況系爭土地
    ，現為農路供乙○○出入通行使用，乙○○之所以舖設農路
    ，本為其自身利益而為，尚難謂乙○○設農路之支出，屬庚
    ○○債務不履行所致之損害，乙○○請求庚○○賠償上開18
    萬元，自屬無據。至於乙○○主張因其無法取得系爭000-00
    00土地所有權，致其所有同段系爭229、229-1、229-2、229
    -4等地號共4筆農地，無法與系爭土地合併利用，而使該等
    農地價值減損1025萬6872元云云。惟查，系爭土地庚○○固
    無法為乙○○取得所有權，惟系爭土地，於庚○○出售之後
    ，即交由乙○○作為通行使用，同段229、229-1、229-2、2
    29-4等地號之道路，迄今未曾改變，是乙○○就系爭土地之
    利用，不因乙○○是否取得所有權而有變動，即系爭229、2
    29-1、229-2、229-4地號土地之價值，自不因乙○○未取得
    系爭土地而有變動，乙○○單方主觀臆測，其因無法取得系
    爭土地所有權，致使其所有同段229、229-1、229-2、229-4
    等地號共4筆農地之價值減損1025萬6872元，自無可採，乙
    ○○請求庚○○亦應賠償其上述農地之價值減損1025萬6872
    元，亦屬無據。
  (三)追加之訴備位聲明部分：
    乙○○主張若認系爭和解書對丁○○等7人不生效力，依最
    高法院55年度台上字第3267號判例意旨，乙○○仍得請求庚
    ○○、己○○、戊○○3人履行契約，即其3人應使乙○○取
    得其3人各對系爭244號土地應有部分8/42（即80000/420000
    ）其中6171/ 420000等情，為對造所否認，並以前詞置辯。
    查，系爭和解書載明：「茲甲、乙雙方達成共識，協議如下
    ：一、乙方10人全體同意將244地號土地上，如96年12月10
    日台中縣豐原地政事務所土地複丈成果圖（即附圖）所示編
    號000-0000土地（面積249.70平方公尺，即系爭土地）分割
    ，並將其所有權移轉登記予甲方。」（見本院卷83頁），和
    解書既載為「乙方10人全體同意…」，而該「乙方10人」即
    為己○○等9人及庚○○，系爭和解書係己○○等9人及庚○
    ○應將系爭土地移轉登記與乙○○，無從解釋係戊○○、己
    ○○、庚○○應將系爭土地移轉登記與乙○○，除戊○○、
    己○○、庚○○外，其餘被上訴人並未同意簽立系爭和解書
    ，已如上述，系爭和解書並無戊○○、己○○、庚○○應移
    轉系爭土地與乙○○之約定。則乙○○依系爭和解契約，請
    求庚○○、己○○、戊○○應各將其等對系爭244號土地之
    所有權應有部分8/42其中6171/420000移轉登記與乙○○，
    並無依據，應予駁回。
七、綜上所述，乙○○原訴依系爭買賣契約之法律關係，先位聲
    明請求：庚○○及己○○等9人將系爭244號土地上之系爭土
    地分割予庚○○單獨所有，再由庚○○將系爭土地之所有權
    移轉登記與乙○○。及追加之訴，依系爭和解契約之法律關
    係，先位聲明請求：庚○○及己○○等9人應將系爭244號土
    地上之系爭土地分割，並將系爭土地所有權移轉登記與乙○
    ○，均無理由，應予駁回。乙○○原訴備位之訴，本於債務
    不履行損害賠償請求權之法律關係，請求庚○○應給付88萬
    1032元，及自97年6月6日起，至清償日止，按年利率5%計算
    之利息，於法有據，應予准許，至於乙○○逾此部分之請求
    ，則無理由，應予駁回。追加之訴備位聲明，請求庚○○、
    己○○、戊○○應各將系爭244號土地之所有權應有部分8/4
    2其中6171/420000移轉登記與乙○○，並無依據，亦應予駁
    回。原審就原訴部分，為乙○○一部勝訴，一部敗訴之判決
    ，核無不合。乙○○、庚○○各自指摘關於對其不利部分之
    原判決不當，聲明廢棄，為無理由，均應予駁回。本件事證
    已臻明確，兩造其餘攻擊防禦方法及舉證，核與本件判決結
    果不生影響，毋庸逐一論列，併此敘明。
據上論結，本件乙○○之上訴及追加之訴，均無理由、庚○○之
上訴為無理由，依民事訴訟法第四百四十九條第一項、第七十八
條，判決如主文。
中    華    民    國    98    年    11    月    4     日
                民事第一庭    審判長法  官  吳火川
                                    法  官  胡景彬
                                    法  官  饒鴻鵬
以上正本係照原本作成。
上訴人乙○○得上訴。
上訴人庚○○不得上訴。
如對本判決上訴，須於收受判決送達後20日內向本院提出上訴書
狀，其未表明上訴理由者，應於提出上訴後20日內向本院提出上
訴理由書（須按他造人數附具繕本）。
上訴時應提出委任律師為訴訟代理人之委任狀。具有民事訴訟法
第466條之1第1項但書或第2項之情形為訴訟代理人者，另應附具
律師及格證書及釋明委任人與受任人有該條項所定關係之釋明文
書影本。
                                    書記官  林明冬
中    華    民    國    98    年    11    月    5     日
                                                      Ｓ


司法院資訊處製作；財團法人民間司法改革基金會備份。
